臺灣桃園地方法院刑事判決
111年度交易字第322號
聲  請  人  臺灣桃園地方檢察署檢察官
被      告  廖本棋


上列被告因過失傷害案件，經檢察官聲請以簡易判決處刑（110
年度偵字第24904號），因本件不得行簡易程序，經改用通常程
序審理，本院判決如下：
    主  文
廖本棋無罪。
    理  由
一、聲請意旨以：被告廖本棋於民國110年3月17日上午，騎乘車
    牌號碼000－0000號普通重型機車，沿桃園市八德區建國路（
    下僅稱路名）往仁德五路方向行駛，於同日上午8時52分許
    ，行經建國路與仁德一路口交岔路口，欲右轉駛入仁德一路
    時，本應注意右轉彎時，應距交岔路口30公尺前顯示方向燈
    或手勢，換入外側車道、右轉車道或慢車道，駛至路口後再
    行右轉，且轉彎車應讓直行車先行，而依當時天候晴、日間
    自然光線、柏油路面乾燥、無缺陷、無障礙物且視距良好，
    並無不能注意之情事，竟疏未注意及此，未距交岔路口30公
    尺前顯示方向燈亦未讓直行車先行，即貿然右轉彎，適後方
    有告訴人林俊宏騎乘車牌號碼000－000號普通重型機車，沿
    同路段同方向駛至，亦疏未注意車前狀況，兩車遂發生碰撞
    ，致林俊宏受有左足壓砸傷之傷害，因認被告涉犯刑法第28
    4 條前段之過失傷害罪嫌云云。
二、㈠按犯罪事實應依證據認定之，無證據不得認定犯罪事實。
    又不能證明被告犯罪者，應諭知無罪之判決。刑事訴訟法第
    154 條第2 項、第301 條第1 項分別定有明文。而事實之認
    定，應憑證據，如未能發現相當證據，或證據不足以證明犯
    罪事實，自不能以推測或擬制之方法，為裁判基礎。此所稱
    之證據，雖不以直接證據為限，間接證據亦包括在內，然而
    無論直接或間接證據，其為訴訟上之證明，須於通常一般人
    均不致有所懷疑，而得確信其為真實之程度者，始得據為有
    罪之認定。倘其證明尚未達到此一程度，而有合理懷疑之存
    在，致無從使事實審法院獲得有罪之確信時，即應諭知被告
    無罪之判決（最高法院40年台上字第86號、76年台上字第49
    86號判例意旨參照）。㈡再按告訴人之告訴，係以使被告受
    刑事訴追為目的，是其陳述是否與事實相符，仍應調查其他
    證據以資審認，必告訴人所述被害情形，無瑕疵可擊，且就
    其他方面調查，又與事實相符，始足據為有罪判決之基礎（
    最高法院52年台上字第1300號判例、81年度台上字第3539號
    判決意旨參照）。
三、次按刑事訴訟法第154 條第2 項規定：「犯罪事實應依證據
    認定之，無證據不得認定犯罪事實。」，同法第310 條第1
    款規定：「有罪之判決書應於理由內記載認定犯罪事實所憑
    之證據及其認定之理由」，是依上開規定，刑事判決書應記
    載主文與理由，於有罪判決書方須記載犯罪事實，並於理由
    內記載認定犯罪事實所憑之證據及其認定之理由。而所謂認
    定犯罪事實所憑之「證據」，即為該法第154 條第2 項規定
    之「應依證據認定之」之「證據」。職是，有罪判決書理由
    內所記載據以確定具體刑罰權有無之事實所憑之證據，自須
    經嚴格證明，另外涉及僅須自由證明事項，即不限定有無證
    據能力之證據，及彈劾證人信用性可不具證據能力之彈劾證
    據。倘法院審理結果，認為不能證明被告犯罪，而為無罪之
    諭知，在無罪判決書內，因檢察官起訴之事實，法院審理結
    果，認為被告之犯罪不能證明，而為無罪之諭知，則被告並
    無檢察官所起訴之犯罪事實存在，即無刑事訴訟法第154 條
    第2 項所規定「應依證據認定之」犯罪事實存在，則依刑事
    訴訟法第308 條前段規定，無罪之判決書只須記載主文及理
    由，而理由之論敘，僅須與卷內所存在之證據資料相符，且
    與經驗法則、論理法則無違即可，所使用之證據並不以具有
    證據能力之證據為限，即使不具證據能力之傳聞證據，亦非
    不得資為彈劾證據使用。是以，無罪之判決書，就傳聞證據
    是否例外具有證據能力，本無須於理由內論敘說明（最高法
    院100 年度台上字第2980號判決要旨參照）。依上，本件被
    告既經本院認定犯罪不能證明，而為無罪之諭知，就此無罪
    之判決即不再論述所援引有關證據之證據能力。
四、聲請人認被告廖本棋涉犯上開罪嫌，無非以「㈠被告廖本棋
    之自白。㈡告訴人林俊宏之指訴。㈢中壢長榮醫院診斷證明書
    （乙種）1紙、道路交通事故現場圖、道路交通事故調查報
    告表㈠、㈡各1份、道路交通事故照片8張。㈣路口監視錄影檔
    案光碟1片及畫面翻拍照片5張。」為其全部論據。訊據被告
    廖本棋自承發生本件車禍，然堅決否認犯行，辯稱：我剛剛
    看監視畫面，我認為他(告訴人)根本沒有受傷，而且如我剛
    才所述在調解委員會他要求我賠他5 萬元，我不知道為什麼
    這樣就要我賠他5萬元，我有說我的機車有保險，如果有受
    傷可以用保險去請，告訴人也是做保險的，這一點他很瞭解
    等語。經查：
  ㈠經本院於111年2月22日依職權勘驗案發路口監視器檔案畫面
    ，被告沿建國路路肩由新興路往仁德五路方向行駛，其進入
    畫面時距離建國路與仁德一路轉彎處已僅約1公尺，其駕駛
    之機車車身已開始右傾，該機車顯示右方向燈，迨該機車前
    車輪駛至建國路與仁德一路轉彎處時，告訴人所駕機車亦沿
    建國路路肩行駛，駛至被告所駕機車右後方，嗣被告所駕機
    車前車輪駛至建國路路面劃設之行人穿越道時，其機車右後
    側與告訴人機車左前側稍微輕碰一下，二車車速均不快，而
    此時告訴人之腳未放下來，此有勘驗畫面列印附卷可憑，並
    經本院於111年6月8日當庭勘驗在案。是由上開監視器畫面
    列印，本件車禍是否導致告訴人果受有其所提出其於案發日
    至中壢長榮醫院急診後開立之診斷證明書上所載左足壓砸傷
    之傷害，即不能無疑。
　㈡經本院依職權向中壢長榮醫院調取告訴人上開急診病歷及彩
    色照片，經該醫院於111年3月15日以長榮醫字第11103058號
    函覆急診病歷及告訴人左足影像光碟在案。依急診醫囑單記
    載，告訴人自行主訴左足疼痛，然其外觀上並無明顯之挫傷
    ，亦無瘀斑、皮下溢血，經左足全足X影像，亦顯示無骨折
    ，並有護理紀錄單、放射線一般檢查檢查報告可憑。在此情
    況下，急診醫師張振昌仍在急診醫囑單上記載「crush inju
    ry of left foot」，並開立診斷證明書，在診斷欄記載「
    左足壓砸傷」，即顯然無據。是不能以該診斷證明書而指告
    訴人因本件車禍受有傷害。
　㈢此外，復查無其他積極證據，足資證明本件車禍造成告訴人
    何等傷害，既不能證明被告犯罪，核諸前揭說明，自應為其
    無罪之諭知。
據上論斷，應依刑事訴訟法第452 條、第301 條第1 項，判決如
主文。
本案經檢察官賴瀅羽到庭執行職務
中　　華　　民　　國　　111 　年　　6 　　月　　22　　日
                      交通法庭法  官  曾雨明
以上正本證明與原本無異。
如不服本判決應於收受判決後20日內向本院提出上訴書狀，並應
敘述具體理由。其未敘述上訴理由者，應於上訴期間屆滿後20日
內向本院補提理由書(均須按他造當事人之人數附繕本)「切勿逕
送上級法院」。 
                              書記官  余安潔
中　　華　　民　　國　　111 　年　　6 　　月　　22　　日